【裁判字號】    98,訴,510
【裁判日期】    980722
【裁判案由】    侵權行為損害賠償
【裁判全文】
臺灣臺南地方法院民事判決       98年度訴字第510號
原      告  乙○○
被      告  丙○○原告誤載為.
            甲○○
            李智明即智冠環保企業行
上列當事人間請求侵權行為損害賠償事件，就被告丙○○部分經
本院於民國98年7月7日言詞辯論終結；就被告甲○○及李智明即
智冠環保企業行不經言詞辯論，判決如下：
    主      文
原告之訴駁回。
訴訟費用新臺幣柒仟陸佰元由原告負擔。
    事實及理由
一、按原告之訴，依其所訴之事實，在法律上顯無理由者，法院
    得不經言詞辯論，逕以判決駁回之，此民事訴訟法第249條
    第2項定有明文。按當事人適格，乃指當事人就具體特定之
    訴訟，得以自己之名義為原告或被告，而受為訴訟標的法律
    關係之本案判決之資格而言。故在給付之訴，祗原告主張其
    為訴訟標的法律關係之權利主體，他造為訴訟標的法律關係
    之義務主體，其當事人即為適格。
二、本件原告起訴主張：被告丙○○於民國（下同）97年6月2日
    下午15時30分左右偷竊原告之子所有停於台南縣永康市○○
    路891巷15號之車輛（以下簡稱系爭車輛），並經由被告甲
    ○○介紹而將車子轉賣至被告李智明即智冠環保企業行經營
    之回收資源場以賺取利益，是被告丙○○應賠償原告15萬元
    。為此，爰依侵權行為之法律關係，為此提起本件訴訟，並
    聲明：被告丙○○應賠償原告新台幣（下同）15萬元；被告
    甲○○應賠償原告40萬元；被告李智明即智冠環保企業行應
    賠償原告15萬元。
三、被告丙○○則以：被告丙○○並非偷竊的人，業經本院98年
    度易字第448號刑事判決獲判無罪等語，資為抗辯。而聲明
    ：原告之訴駁回。
四、經查，本件原告並非系爭車輛之所有權人，此業經原告自承
    在案（見本卷第18頁背面），而本院行使闡明權是否由系爭
    車輛所有權人任原告（見本卷第18頁背面），惟原告並不同
    意。揆諸首揭說明，本件原告自認非系爭車輛之所有權人，
    對於其主張基於系爭車輛所有權所生之侵權行為損害賠償請
    求權等訴訟標的法律關係並無管理處分權，自非適格之當事
    人。是原告自無從本於系爭車輛所有權人之地位，請求被告
    等人賠償因侵權行為所造成之損害，則原告基於侵權行為法
    律關係對本件被告等人提起訴訟，當事人並不適格，是原告
    對於被告丙○○之訴，並無理由，應予駁回之。
五、至被告甲○○、李智明即智冠環保企業行雖未經本院通知，
    亦未經言詞辯論。惟原告既非系爭車輛之所有權人，自無從
    本於系爭車輛所有權人之地位，請求被告甲○○及李智明即
    智冠環保企業行賠償因侵權行為所造成之損害，是依原告所
    訴之事實，在法律上顯然當事人不適格，本院自得爰依民事
    訴訟法第249條第2項之規定，不經言詞辯論，逕以判決駁回
    ，末此敘明。
六、按訴訟費用，由敗訴之當事人負擔；法院為終局判決時，應
    依職權為訴訟費用之裁判，民事訴訟法第78條及第87條第1
    項分別定有明文。經核本件訴訟費用額為7,600元，此外，
    本件無其他訴訟費用支出，應徵收第一審裁判費7,600元，
    應由敗訴之原告負擔。
七、結論：本件原告之訴為無理由，依民事訴訟法第249條第2項
    、第78條，判決如主文。
中    華    民    國    98    年    7     月    22    日
                            民事第二庭   法  官  田玉芬
以上正本證明與原本無異。
如不服本判決，應於送達後20日內向本庭（台南市○○路○段308
號）提出上訴狀（須按他造當事人人數附繕本）。
中    華    民    國    98    年    7     月    22    日
                                         書記官  劉紀君


司法院資訊處製作；財團法人民間司法改革基金會備份。
